臺灣臺北地方法院刑事判決
110年度審訴字第1322號
公  訴  人  臺灣臺北地方檢察署檢察官
被      告  陳茗耀
上列被告因詐欺等案件，經檢察官提起公訴（110年度偵緝字第1
215號），被告於準備程序中，就被訴事實為有罪之陳述，經合
議庭裁定由受命法官獨任依簡式審判程序審理，判決如下：
    主  文
陳茗耀犯三人以上共同詐欺取財罪，共參罪，各處有期徒刑壹年
壹月。應執行有期徒刑壹年肆月。
未扣案之犯罪所得新臺幣貳仟陸佰參拾陸元沒收，如全部或一部
不能沒收或不宜執行沒收時，追徵其價額。
    事實及理由
一、本件犯罪事實及證據，除起訴書犯罪事實欄一第2行「110年
    度審訴字第684號判決」應更正為「110年度審訴字第467號
    判決」，第4至5行所載「基於詐欺之犯意聯絡」應補充更正
    為「基於三人以上詐欺取財，與隱匿詐欺取財犯罪所得去向
    、所在、意圖使本案詐欺集團成員逃避刑事追訴而移轉該等
    犯罪所得之洗錢犯意聯絡」，第8至9行「最後再將所提領之
    款項交付陳茗耀」應補充更正為「最後再將所提領之款項交
    付陳茗耀，陳茗耀復交付該款項予真實姓名、年籍不詳，其
    所屬詐欺集團上手指定之人，以此方式隱匿詐欺取財犯罪所
    得去向、所在、意圖使本案詐欺集團成員逃避刑事追訴而移
    轉該等犯罪所得」，附表告訴人徐子涵之提款金額欄所載「
    2萬9,000元」應補充更正為「2萬元、9,500元（均已各扣除
    5元手續費）」，告訴人張蒂雅、郭宥蕙之提款金額欄所載
    「10萬2,300元」應更正為「2萬元5筆、2,000元、300元（
    均已各扣除5元手續費）」，並補充被告陳茗耀於本院準備
    程序及審理時之自白為證據外，餘均引用如附件檢察官起訴
    書之記載。
二、論罪科刑：
(一)核被告所為，係犯刑法第339條之4第1項第2款之3人以上共
    同詐欺取財罪，及違反洗錢防制法第14條第1項普通洗錢罪
    。公訴意旨就被告本案所為，漏未論及被告尚涉犯洗錢防制
    法第14條第1項之普通洗錢罪嫌，惟此部分與起訴事實間有
    想像競合犯之裁判上一罪關係，而為起訴效力所及，本院自
    應併予審理，且經本院告知罪名（見本院卷第51頁），並無
    妨害被告防禦權之行使，爰依刑事訴訟法第300條之規定變
    更起訴法條。又被告與陳威銘等詐欺集團其他成年成員間，
    彼此有犯意聯絡及行為分擔，為共同正犯。被告本案犯行均
    各係一行為同時觸犯3人以上共同詐欺取財罪，及違反洗錢
    防制法第14條第1項普通洗錢罪之想像競合犯，各應從一重
    之3人以上共同詐欺取財罪處斷。被告所犯上開3罪間，造成
    不同被害人財產法益受損，犯意各別，行為互殊，應予分論
    併罰。
(二)又按想像競合犯之處斷刑，本質上係「刑之合併」。其所謂
    從一重處斷，乃將想像競合犯組成之評價上數罪，合併為科
    刑一罪，其所對應之刑罰，亦合併其評價上數罪之數法定刑
    ，而為一個處斷刑。易言之，想像競合犯侵害數法益者皆成
    立犯罪，論罪時必須輕、重罪併舉論述，同時宣告所犯各罪
    名，包括各罪有無加重、減免其刑之情形，亦應說明論列，
    量刑時併衡酌輕罪部分量刑事由，評價始為充足，然後依刑
    法第55條前段規定「從一重處斷」，非謂對於其餘各罪可置
    而不論。因此，法院決定處斷刑時，雖以其中最重罪名之法
    定刑，做為裁量之準據，惟於裁量其輕重時，仍應將輕罪合
    併評價在內，最高法院108年度台上字第4405號判決意旨亦
    同。查被告於本院審理時自白一般洗錢犯行，依洗錢防制法
    第16條第2項之規定，原應減輕其刑，惟被告所犯一般洗錢
    罪，屬想像競合犯其中之輕罪，被告就本案犯行係從一重之
    三人以上共同詐欺取財罪，就被告此部分想像競合輕罪應減
    刑部分，依上開說明，由本院於後述依刑法第57條量刑時一
    併衡酌該部分減輕其刑事由，附此說明。
(三)爰以行為人之責任為基礎，審酌被告不思以正途賺取所需，
    竟貪圖不法利益，而加入本案詐欺集團，造成本案被害人之
    財產損失，所為實值非難；惟考量被告於本院審理時，就其
    所涉加重詐欺及洗錢之經過事實均自白在卷，且其於本案犯
    行分工參與程度上，係向車手收取提領款項後轉交予集團上
    游收受，無具體事證顯示其係該犯罪團體之主謀或主要獲利
    者，亦非直接向被害人施行詐術之人，尚非處於詐欺集團核
    心地位，然被告尚未與本案被害人達成和解，賠償本案被害
    人之損失，兼衡被告參與本案詐欺集團之期間及程度，及其
    於本院審理時自陳從事之職業、家庭經濟狀況、智識程度（
    見本院卷第57至58頁）等一切情狀，分別量處如主文所示之
    刑，並依法定應執行刑。
三、沒收：
　　按犯罪所得，屬於犯罪行為人者，沒收之；於全部或一部不
    能沒收或不宜執行沒收時，追徵其價額，刑法第38條之1第1
    項前段、第3項分別定有明文。經查，被告於本院準備程序
    中供稱：本案我有拿到提領總金額2%之報酬等語（見本院卷
    第49頁），而本案同案被告共領提新臺幣（下同）13萬1800
    元（計算式：2萬9500元＋10萬2300元＝13萬1800元），則被
    告本案領得2636元之報酬（計算式：13萬1800元×2％＝2636元
    ），為被告之犯罪所得，依上開規定，應予宣告沒收，並於
    全部或一部不能沒收或不宜執行沒收時，追徵其價額。　　
    　
據上論斷，應依刑事訴訟法第273條之1第1項、第299條第1項前
段、第300條、第310條之2、第454條第2項，洗錢防制法第14條
第1項，刑法第11條前段、第28條、第339條之4第1項第2款、第5
5條、第51條第5款、第38條之1第1項前段、第3項，刑法施行法
第1條之1第1項，判決如主文。
本案經檢察官陳建宏提起公訴，檢察官陳韻如到庭執行職務。
中　　華　　民　　國　　110 　年　　10　　月　　8 　　日
　　　　　　　　　刑事第二十庭  法　官　趙耘寧
以上正本證明與原本無異。
如不服本判決應於收受送達後20日內向本院提出上訴書狀，並應
敘述具體理由；其未敘述上訴理由者，應於上訴期間屆滿後20日
內向本院補提理由書（均須按他造當事人之人數附繕本）「切勿
逕送上級法院」。告訴人或被害人如對於本判決不服者，應具備
理由請求檢察官上訴，其上訴期間之計算係以檢察官收受判決正
本之日期為準。
                                書記官  黃勤涵
中　　華　　民　　國　　110 　年　　10　　月　　12　　日
附錄本案論罪科刑法條全文：
中華民國刑法第339條之4
犯第339條詐欺罪而有下列情形之一者，處1年以上7年以下有期
徒刑，得併科1百萬元以下罰金：
一、冒用政府機關或公務員名義犯之。
二、三人以上共同犯之。
三、以廣播電視、電子通訊、網際網路或其他媒體等傳播工具，
    對公眾散布而犯之。
前項之未遂犯罰之。　　　　　　　　　
　　　　　　　　　　　　　　　　　　　　　　　　　　　
洗錢防制法第14條
有第2條各款所列洗錢行為者，處7年以下有期徒刑，併科新臺幣
500萬元以下罰金。
前項之未遂犯罰之。

附件：
臺灣臺北地方檢察署檢察官起訴書
                                   110年度偵緝字第1215號
　　被　　　告　陳茗耀　男　00歲（民國00年0月00日生）
　　　　　　　　　　　　住新北市○○區○○路0段000巷0號
　　　　　　　　　　　　居新北市○○區○○○路00巷0號0樓
　　　　　　　　　　　　國民身分證統一編號：Z000000000號
上列被告因詐欺案件，業經偵查終結，認應提起公訴，茲將犯罪
事實及證據並所犯法條分敘如下：
　　　　犯罪事實
一、陳茗耀於民國109年4、5月間，邀陳威銘、許家馨（上2人業
    經臺灣臺北地方法院以110年度審訴字第684號判決判處有期
    徒刑）加入其所屬詐欺集團擔任提款車手之工作，並與其所
    屬詐欺集團不詳成員共同意圖為自己不法所有，而基於詐欺
    之犯意聯絡，先由該詐欺集團不詳成員以附表所示方式詐騙
    附表所示之人，致附表所示之人誤信為真，再由陳茗耀指示
    陳威銘、許家馨於附表所示時間，持附表所示人頭帳戶提款
    卡至附表所示地點之自動櫃員機提領上開詐騙所得，最後再
    將所提領之款項交付陳茗耀。嗣附表所示之人察覺受騙後報
    警處理，經警調閱相關自動櫃員機監視器錄影畫面比對追查
    後，始循線查悉上情。
二、案經徐子涵、張蒂雅、郭宥蕙訴由臺北市政府警察局松山分
    局報告偵辦。
　　　　證據並所犯法條
一、證據清單及待證事實：
編號 證據名稱 待證事實 (一) 證人即同案被告陳威銘於警詢及偵查之陳述 證明自上開時間起，加入被告陳茗耀所屬集團而擔任領款工作，並依被告之指示，向被告取得人頭帳戶提款卡後，復於附表所示時、地，持該提款卡自行或委請其女友即同案被告許家馨進行領款，最後再將所領得之款項交予被告等事實。 (二) 證人即同案被告許家馨於警詢之陳述 證明應其男友即同案被告陳威銘及被告之指示，而於109年4月18日晚間8時13分許，在位於臺北市○○區○○路000巷00弄0號1樓之萊爾富便利商店北市松康門市，以同案被告陳威銘所提供附表所示人頭帳戶提款卡而提領新臺幣300元，復將所領得之前揭款項透過同案被告陳威銘交予被告等事實。 (三) 1、告訴人徐子涵、張蒂雅、郭宥蕙於警詢之指訴； 2、內政部警政署反詐騙諮詢專線紀錄表、受理詐騙帳戶通報警示簡便格式表、金融機構聯防機制通報單； 3、附表所示帳戶交易明細資料 證明其等遭不詳詐欺集團成員以附表所示手法詐騙後，而依對方之指示，將附表所示款項匯至指定帳戶等事實。 (四) ATM提領紀錄、ATM錄影畫面擷圖影像 證明同案被告陳威銘、許家馨於附表所示時、地，領取附表所示帳戶內款項之事實。 
二、核被告陳茗耀所為，係犯刑法第339條之4第1項第2款三人以
    上共同犯詐欺取財罪嫌。被告陳茗耀與同案被告陳威銘、許
    家馨及所屬詐欺集團其他不詳成員間，有犯意聯絡及行為分擔
    ，請論以共同正犯。另關於被告本件犯罪所得，倘於裁判前
    未能實際合法發還被害人，併請依刑法第38條之1第1項前段
    規定宣告沒收，或依同條第3項規定於全部或一部不能沒收
    或不宜執行沒收時，追徵其價額。
三、依刑事訴訟法第251條第1項提起公訴。
　　此　致
臺灣臺北地方法院
中　　華　　民　　國　 110　　年　　8 　　月　　16　　日
　　　　　　　　　　　　　檢　察　官      陳 建 宏
本件正本證明與原本無異
中　　華　　民　　國　 110　　年　　8 　　月　　31　　日
　　　　　　　　　　　    書　記　官      郭 柏 漢
附錄本案所犯法條
中華民國刑法第339條
（普通詐欺罪）
意圖為自己或第三人不法之所有，以詐術使人將本人或第三人之
物交付者，處 5 年以下有期徒刑、拘役或科或併科 50 萬元以
下罰金。
以前項方法得財產上不法之利益或使第三人得之者，亦同。
前二項之未遂犯罰之。
中華民國刑法第339條之4
犯第 339 條詐欺罪而有下列情形之一者，處 1 年以上 7 年以
下有期徒刑，得併科 1 百萬元以下罰金：
一、冒用政府機關或公務員名義犯之。
二、三人以上共同犯之。
三、以廣播電視、電子通訊、網際網路或其他媒體等傳播工具，
    對公眾散布而犯之。
前項之未遂犯罰之。

附表：　
告訴人 詐騙方式 匯款/轉帳時間(依詐騙帳戶交易明細所示) 詐騙帳戶 詐騙金額(依詐騙帳戶交易明細所示) 提款時間(依詐騙帳戶交易明細所示) 提款地點 提款金額(依詐騙帳戶交易明細所示) 領款行為人 徐子涵 不詳詐欺集團成員於109年4月18日晚間6時57分前某時許，致電徐子涵並佯稱：其乃「86小舖」客服人員，因人員作業疏失將徐子涵誤升級為尊貴會員，故徐子涵需依指示操作匯款以取消錯誤扣款云云，致徐子涵誤信為真，爰依指示匯款右列款項至右列帳戶。 109年4月18日晚間6時57分許 郵局帳號000-00000000000000號帳戶（戶名：高育聖） 新臺幣（下同）2萬9,567元 109年4月18日晚間7時0分許至同日時2分許間 第一商業銀行光復分行（臺北市○○區○○○路00號）之自動櫃員機 2萬9,500元 均係由被告陳威銘自行提領 張蒂雅 不詳詐欺集團成員於109年4月18日晚間7時13分前某時許，致電張蒂雅並佯稱：其乃「86小舖」客服人員，因故誤將張蒂雅之帳戶升級，故張蒂雅需依指示操作匯款以取消錯誤扣款云云，致張蒂雅誤信為真，爰依指示匯款右列款項至右列帳戶。 109年4月18日晚間7時13分許 （同上） 2萬9,985元 109年4月18日晚間7時33分許至同日晚間8時13分許 統一便利商店東勢門市○○○市○○區○○○路0段000巷0弄0○0號）、全家便利商店新健康門市○○○市○○區○○○路0段000巷0弄0號）、萊爾富便利商店北市松康門市○○○市○○區○○路000巷00弄0號1樓）之自動櫃員機 10萬2,300元 除最後一筆300元款項（即109年4月18日晚間8時13分許，在位於臺北市○○區○○路000巷00弄0號1樓之萊爾富便利商店北市松康門市所提領之300元款項）係由被告陳威銘指示被告許家馨進行提領外，其餘之10萬2,000元，均係由被告陳威銘自行提領 郭宥蕙 不詳詐欺集團成員於109年4月18日晚間7時13分前某時許，致電郭宥蕙並佯稱：其乃「讀冊生活」網路店家客服人員，因人員作業疏失誤將郭宥蕙升級為會員，故郭宥蕙需依指示操作匯款以取消錯誤扣款云云，致郭宥蕙誤信為真，爰依指示匯款右列款項至右列帳戶。 109年4月18日晚間7時13分許、同日時22分許 （同上） 4萬2,345元、2萬9,985元